臺灣彰化地方法院民事裁定
                                   107年度司繼字第1014號
聲  請  人  中國信託商業銀行股份有限公司


法定代理人  童兆勤  


關  係  人  蔡文鎮  
上列聲請人聲請對被繼承人鄭聰恒選任遺產管理人事件，本院裁
定如下：
    主  文
選任蔡文鎮為被繼承人鄭聰恒（民國00年00月00日生，身分證統
一編號：Z000000000號，生前籍設彰化縣○○市○○路○段000
號，民國106年8月4日死亡）之遺產管理人。
准對被繼承人鄭聰恒之繼承人為承認繼承之公示催告。
被繼承人鄭聰恒之繼承人，應自前項公示催告最後登載新聞紙之
日起，捌個月內承認繼承，上述期限屆滿而無繼承人承認繼承時
，被繼承人之遺產，於清償債權並交付遺贈物後，如有賸餘即歸
屬國庫。
聲請人應於收受本裁定之日起十日內，將本裁定登載於公報、新
聞紙或其他相類之傳播工具，並將登載證據檢送本院。
程序費用新臺幣壹仟元由被繼承人鄭聰恒之遺產負擔。
    理  由
一、本件聲請意旨略以：聲請人為被繼承人鄭聰恒之債權人，惟
    被繼承人業於民國106年8月4日死亡，名下尚有財產，其繼
    承人均已拋棄繼承，致聲請人對前開遺產無法行使權利，為
    確保聲請人之權利，爰依民法第1178條聲請選任被繼承人之
    遺產管理人，俾利後續之追索，並提出臺灣苗栗地方法院債
    權憑證、財政部中區國稅局彰化分局中區國稅彰化營所字第
    1070251758號函、本院彰院曜家健107年度司繼字第132號及
    第133號公告、繼承系統表、被繼承人及其繼承人之戶籍資
    料等件為證。
二、按先順序繼承人均拋棄其繼承權時，由次順序之繼承人繼承
    。其次順序繼承人有無不明或第四順序之繼承人均拋棄其繼
    承權者，準用關於無人承認繼承之規定，民法第1176條第6
    項定有明文。次按繼承開始時，繼承人之有無不明者，由親
    屬會議於一個月內選定遺產管理人，並將繼承開始及選定遺
    產管理人之事由，向法院報明；親屬會議依前條規定為報明
    後，法院應依公示催告程序，定六個月以上之期限，公告繼
    承人，命其於期限內承認繼承；無親屬會議或親屬會議未於
    前條所定期限內選定遺產管理人者，利害關係人或檢察官，
    得聲請法院選任遺產管理人，並由法院依前項規定為公示催
    告，此為民法第1177條、第1178條所明定。
三、經查，聲請人業已提出上開資料以為佐證，並經本院依職權
    調閱本院107年度司繼字第132號、第133號等拋棄繼承卷宗
    ，經核無訛，聲請人之主張堪信屬實。從而，本件被繼承人
    於繼承開始時，其依民法第1138條所定之繼承人均已拋棄繼
    承權，其親屬會議亦未於法定期限內選定遺產管理人，聲請
    人以利害關係人即債權人身份聲請為被繼承人選任遺產管理
    人，依法應屬有據，本件自有選任遺產管理人之必要。又選
    任遺產管理人，首在考慮其適切性，即除管理遺產須公平外
    ，應以對遺產遺債情況瞭解較深，或對遺產管理事務有專業
    能力者為優先選任。查聲請人為被繼承人之債權人，而被繼
    承人名下尚有不動產，且被繼承人之遺產現為強制執行程序
    執行中，為日後不動產變價程序得以順利進行，是自應由具
    法律專業能力者擔任遺產管理人為宜，俾利後續程序之進行
    。經本院函請彰化縣地政士公會推薦願擔任本件遺產管理人
    之地政士，業經該會推薦蔡文鎮地政士擔任，此有彰化縣地
    政士公會函乙件在卷可考。而以蔡文鎮為執業地政士，具有
    法律專業知識及能力，並有多年執業經驗，卷內亦無其與遺
    產事務有利害關係等不適於擔任遺產管理人之情形，應不致
    有利害偏頗之虞，為保障債權人之利益及期程序之公正起見
    ，本院認以選任蔡文鎮為被繼承人之遺產管理人應為適當，
    故依法選任之並為承認繼承之公示催告，爰裁定如主文所示
    。
四、另依民法1179、1180條、家事事件法第140條，遺產管理人
    有下列職務及義務：一、編製遺產清冊。二、為保存遺產必
    要之處置。三、聲請法院依公示催告程序，限定一年以上之
    期間，公告被繼承人之債權人及受遺贈人，命其於該期間內
    報明債權及為願受遺贈與否之聲明，被繼承人之債權人及受
    遺贈人為管理人所已知者，應分別通知之。四、清償債權或
    交付遺贈物。五、有繼承人承認繼承或遺產歸屬國庫時，為
    遺產之移交。前項第一款所定之遺產清冊，管理人應於就職
    後三個月內編製之；第四款所定債權之清償，應先於遺贈物
    之交付，為清償債權或交付遺贈物之必要，管理人經親屬會
    議之同意，得變賣遺產。遺產管理人，因親屬會議，被繼承
    人之債權人或受遺贈人之請求，應報告或說明遺產之狀況。
    法院選任之遺產管理人於職務執行完畢後，應向法院陳報處
    理遺產之狀況並提出有關文件，附此敘明。
五、依家事事件法第127條第4項規定，裁定如主文。
六、如對本裁定抗告，須於裁定送達後10日之不變期間內，向本
    院提出抗告狀，並繳納抗告費新臺幣1,000元。
中    華    民    國    107    年    8    月   28     日
                  家事法庭     司法事務官  陳信昌